臺灣南投地方法院刑事判決
111年度訴字第412號
公  訴  人  臺灣南投地方檢察署檢察官 
被      告  廖彥清





上列被告因違反廢棄物清理法案件，經檢察官提起公訴（111年
度偵字第6074號），被告於準備程序中就被訴事實為有罪之陳述
，經告知簡式審判程序之旨，並聽取公訴人及被告之意見後，經
本院合議庭裁定改由受命法官獨任進行簡式審判程序，判決如下
：
    主  文
甲○○犯廢棄物清理法第四十六條第四款之非法清除廢棄物罪，處
有期徒刑壹年參月。
犯罪所得新臺幣貳萬元沒收，於全部或一部不能沒收或不宜執行
沒收時，追徵其價額。
    事  實
一、甲○○明知未依廢棄物清理法第41條第1項規定領有廢棄物清
    除、處理許可文件，不得從事廢棄物之清除、處理，竟基於
    非法清除廢棄物之犯意，於民國111年1月26日至同年月27日
    間，與真實年籍姓名不詳之人商定以新臺幣（下同）2萬元
    價格，由甲○○駕駛其所有車牌號碼000-00號營業貨運曳引車
    （附掛車牌號碼：00-00號營業半拖車，下合稱本案車輛）
    載運營建廢棄物、廢棄土方及生活垃圾等廢棄物（下稱本案
    廢棄物）至南投縣中興棒球場後方河堤道路旁（下稱本案道
    路）傾倒、堆置，而以此方式清除一般事業廢棄物；嗣經南
    投縣政府環境保護局前往本案道路稽查後，經警循線查悉上
    情。
二、案經內政部警政署保安警察第三大隊報告臺灣南投地方檢察
    署檢察官偵查起訴。
    理  由
一、認定犯罪事實所憑證據及理由：訊據被告甲○○對前開犯罪事
    實坦承不諱（見院卷第48、56-57頁），核與證人邱亮餘於
    警詢時之證述情節大致相合，並有現場照片3幀、現場地點
    座標暨地籍圖擷圖、南投縣政府環境保護局111年3月15日投
    環局稽字第1110005163號函、南投縣政府環境保護局案件編
    號00000000(000)號環保報案中心陳情案件處理電腦管制單
    、南投縣政府環境保護局111年3月2日環境稽查工作紀錄、
    南投縣政府環境保護局111年2月18日投環局稽字第11100034
    73號函、南投縣政府環境保護局111年2月9日投環局稽字第1
    110002899號函、南投縣政府環境保護局案件編號00000000(
    000)號環保報案中心陳情案件處理電腦管制單、南投縣政府
    環境保護局111年1月27日環境稽查工作紀錄、南投縣政府警
    察局中興分局111年2月11日投興警保字第1110001846號函暨
    檢附路口監視器影像擷圖15幀（見警卷第17-18、27-60頁）
    等件在卷為證，足認被告前開任意性之自白與事實相符，堪
    以採信。本案事證明確，被告前開犯行，堪以認定，應依法
    論科。
二、論罪科刑之理由：
  ㈠按凡未領有許可證或核備文件而從事廢棄物貯存、清除、處
    理即該當之，從而事業機構固為處罰之對象，自然人亦在處
    罰之列；再從目的解釋而言，廢棄物清理法之立法目的，為
    有效清除、處理廢棄物，改善環境衛生，維護國民健康，該
    法第1條定有明文，而非屬公、民營廢棄物之清除、處理機
    構，未領得許可文件即從事廢棄物清除、處理，其對環境衛
    生危害不亞於公、民營廢棄物清除、處理機構，如該條款解
    釋上僅規範公、民營廢棄物清除、處理機構，未將包括個人
    之非公、民營廢棄物清除、處理機構列入適用範圍，顯無法
    落實立法目的（最高法院95年度台上字第2630號判決意旨參
    照）。復按違反廢棄物清理法第46條第4款之罪，其犯罪態
    樣有「貯存」、「清除」、「處理」3種，「貯存」乃指事
    業廢棄物於回收、清除、處理前，放置於特定地點或貯存容
    器、設施內之行為；「清除」包括收集、清運及轉運行為；
    「處理」則包括中間處理、最終處置及再利用，而所謂中間
    處理，係指廢棄物在最終處置或再利用前，以物理、化學、
    生物、熱處理、堆肥或其他處理方法，變更其物理、化學、
    生物特性或成分，達成分離、中和、減量、減積、去毒、固
    化或穩定之行為；所謂最終處置，係指將廢棄物以安定掩埋
    、衛生掩埋、封閉掩埋或海洋棄置之行為；所謂再利用，則
    指將廢棄物經物理、化學或生物等程序後做為材料、燃料、
    肥料、飼料、填料、土壤改良或其他經中央主管機關會商中
    央目的事業主管機關認定之用途行為，參之事業廢棄物貯存
    清除處理方法及設施標準第2條第1至3款即明（最高法院100
    年度台上字第5209號判決意旨參照）。查被告於犯罪事實欄
    所示之時地，未領有廢棄物清理法第41條第1項規定廢棄物
    清除、處理許可之文件，而將本案廢棄物載運至本案道路上
    堆置，然尚未施以變更廢棄物之性質、掩埋或再利用等行為
    ，是依前揭說明，尚非屬於廢棄物之處理，應為廢棄物之清
    除行為無誤。
  ㈡核被告所為，係犯廢棄物清理法第46條第4款之非法清除廢棄
    物罪。
  ㈢以行為人責任為基礎，審酌被告於本案犯罪時、地，未領有
    廢棄物清除、處理許可，為圖不法利益，竟駕駛本案車輛載
    運本案廢棄物至本案道路上傾倒，對自然環境已致生一定破
    壞，所為應予非難；併考量被告之素行、違反義務程度及本
    案所生損害，以及被告始終坦認犯行之犯後態度，暨被告自
    陳高中肄業、擔任職業司機、經濟狀況勉持、離婚、育有2
    名未成年子女等家庭生活情況（見院卷第57頁），暨本案之
    犯罪動機、目的、所生損害及客觀犯罪情節等一切情形，量
    處如主文所示之刑。
三、沒收部分：
  ㈠按犯罪所得，屬於犯罪行為人者，沒收之，刑法第38條之1第
    1項前段定有明文。經查，被告於審理中供承，清除本案廢
    棄物，係以2萬元之代價作為清除廢棄物之報酬等語甚明（
    見院卷第56頁），核屬被告為本案犯行之犯罪所得，而未據
    扣案，應依刑法第38條之1第1項前段、第3項規定宣告沒收
    ，於全部或一部不能沒收或不宜執行沒收時，追徵其價額。
  ㈡又被告用以載運前揭廢棄物所駕駛本案車輛，為被告所有等
    情，業據被告於警詢時供承甚明（見警卷第7頁），可知本
    案車輛為被告所有，且屬供本案犯行所用之物，但審酌本案
    車輛之價值非低，相較於被告於本案犯罪之對價，顯不相當
    ，又該車輛非專供本案犯罪之用，若對本案車輛宣告沒收，
    對被告所招致之損害及所產生之懲罰效果，顯逾其可責程度
    ，實有過苛之虞，故不予宣告沒收或追徵。
據上論斷，應依刑事訴訟法第273條之1第1項、第299條第1項前
段，判決如主文。
本案經檢察官張弘昌提起公訴，檢察官林孟賢到庭執行職務。
中　　華　　民　　國　　111 　年　　12　　月　　8 　　日
　　　　　　　　　刑事第三庭    法　官　劉彥宏
以上正本與原本無異。
如不服本判決應於收受送達後20日內向本院提出上訴書狀，並應
敘述具體理由；其未敘述上訴理由者，應於上訴期間屆滿後20日
內向本院補提理由書（均須按他造當事人之人數附繕本）「切勿
逕送上級法院」。
                                書記官  劉  綺
中　　華　　民　　國　　111 　年　　12　　月　　9 　　日

附錄本案論罪科刑法條全文：
廢棄物清理法第46條
有下列情形之一者，處1年以上5年以下有期徒刑，得併科新臺幣
1,500萬元以下罰金：
一、任意棄置有害事業廢棄物。
二、事業負責人或相關人員未依本法規定之方式貯存、清除、處
    理或再利用廢棄物，致污染環境。
三、未經主管機關許可，提供土地回填、堆置廢棄物。
四、未依第41條第1項規定領有廢棄物清除、處理許可文件，從
    事廢棄物貯存、清除、處理，或未依廢棄物清除、處理許可
    文件內容貯存、清除、處理廢棄物。
五、執行機關之人員委託未取得許可文件之業者，清除、處理一
    般廢棄物者；或明知受託人非法清除、處理而仍委託。
六、公民營廢棄物處理機構負責人或相關人員、或執行機關之人
    員未處理廢棄物，開具虛偽證明。